【裁判字號】    89,自,250
【裁判日期】    900918
【裁判案由】    詐欺
【裁判全文】
臺灣高雄地方法院刑事判決                          八十九年度自字第二五號
    自  訴  人  丙○○
    自訴代理人  陳里己律師
                蔡淑媛律師
                戊○○○○
    被      告  己○○
    選任辯護人  吳世敏
                江雍正
                吳賢明律師
右列被告因詐欺案件，經自訴人提起自訴，甲○判決如左：
    主  文
己○○無罪。
    理  由
一、如附件自訴狀所載。
二、按犯罪事實應依證據認定之，無證據不得推定其犯罪事實；又不能證明被告犯罪
    者，應諭知無罪之判決，刑事訴訟法第一百五十四條、第三百零一條第一項分別
    定有明文。又所謂證據，係指超越一切合理之可疑，足以認定被告確有犯罪行為
    之積極證據而言。茍依現存之積極證據，就起訴意旨所指被告犯罪之待證事實，
    尚非不得為其他較有利被告之推斷，本諸罪疑為輕之法則，自難謂該事證已適合
    於被告犯罪事實之認定。再告訴人之指訴係使被告受刑事追訴為目的，其所述被
    害情形，如無瑕疵可指，而就其他方面調查又與事實相符，其供述固可採據為判
    決之基礎，惟其陳述倘尚有瑕疵，則在未究明前，即難遽採為論罪科行之根據（
    最高法院六十一年台上字第三○九九號判例意旨參照）。再刑法第三百三十九條
    第一項詐欺罪之成立，以行為人意圖為自己或第三人不法所有，以詐術使人將本
    人或第三人之物交付為要件。所謂以詐術使人交付，必須被詐欺人因其詐術而陷
    於錯誤，若其所用方法，不能認為詐術，亦不致使人陷於錯誤，即不構成該罪，
    最高法院亦著有四十六年臺上字第二六○號判例參照。
三、本件自訴人認被告己○○涉有右揭詐欺犯行，無非以巨煥公司所簽發，由被告己
    ○○背書之附表一、二支票，及煒楠企業有限公司（以下簡稱煒楠公司）第一銀
    行、坤健有限公司（以下簡稱坤健公司）臺灣銀行、喬勇企業有限公司（以下簡
    稱喬勇公司）中國農民銀行及偉楠公司中國農民銀行之活期存款存摺影本，為其
    主要論據。惟訊據被告固不否認附表二所示支票係伊背書，惟堅決否認有詐欺之
    犯行，辯稱：高岩公司向巨煥公司購買冷凍豬肉時，由巨煥公司簽發交予高岩公
    司作為擔保，待巨煥公司交付冷凍豬肉時，高岩公司再將支票交還巨煥公司，因
    伊擔任負責人之偉成冷凍工業股份有限公司（以下簡稱偉成公司）與岡山鎮農會
    有合作關係，而巨煥公司向岡山鎮農會承購之豬隻，係由偉成公司負責宰殺及冷
    凍，所以伊才在支票背書擔保，因巨煥公司簽發之附表三支票退票，才簽發附表
    一支票予高岩公司換票，嗣由高岩公司再持附表一支票向巨煥公司換發附表二支
    票為豬隻買賣擔保，伊從未向自訴人借款等語。經查：
  (一)自訴人提出之煒楠公司第一銀行活期存款存摺影本記載於七十九年三月十四日支
    領現金四百五十萬元，坤健公司臺灣銀行活期存款存摺影本記載同年四月六日支
    領現金四百六十萬元，喬勇公司中國農民銀行活期存款存摺影本記載同年六月五
    日、六日分別支領三百十二萬元、三百五十萬元及偉楠公司中國農民銀行活期存
    款存摺影本記載於同年六月十二日支領七百六十一萬元（見卷第一○一至一○八
    頁），然上開金額合計二千三百三十三萬元，與自訴人指稱借予被告己○○二千
    三百四十萬元之金額不符，且上開提領金額數目龐大，衡諸社會交易常態及自訴
    人與被告分居高雄與台北南北二地等情，自訴人豈有不循簡便並可留下清楚交易
    紀錄之轉帳匯款程序，反而甘冒風險大費周章到銀行提領現金再交予被告己○○
    之理？況亦無證據證明上開款項確實均交予被告己○○，是以上開公司存摺影本
    ，尚不足以證明自訴人確有交付二千三百四十萬元現金與被告己○○。
  (二)又自訴人指稱被告己○○就二千三百四十萬元借款有交付由被告姬娟娟簽發巨煥
    公司為發票人並由被告己○○背書之附表一編號至、面額共計二千三百四十
    一萬九千一百五十五萬元之支票七張作為擔保，其中一萬九千一百五十五萬元係
    代墊之餐飲費，編號支票係二千三百四十萬元借款之利息，嗣應被告要求將附
    表一支票換發為附表二支票，並明確載明每月一˙五％利息，從七十九年六月十
    五日至八十年二月十五日共八個月，等以後再算正確利息後多退少補等語；然上
    開編號至支票面額，除上開編號至支票面額分別為一百五十萬、一百六
    十萬元之大筆整數外，餘均有個、拾或百位數之零數，且該支票面額無一與自訴
  人分次提領與被告己○○之金額相符；復且，果真自訴人係為賺取每月一˙五％
    利息方受騙借款予被告，則對一萬九千一百五十五萬元餐飲費亦須斤斤計較利息
    之自訴人而言，豈會同意上開二筆借款利息亦自七十九年六月十五日起算，而願
    損失二十萬餘萬利息（0000000Ｘ１˙５％Ｘ２十0000000Ｘ１˙
    ５％≡２０４０００）之理？從而，上開支票是否為二千三百四十萬元借款之擔
    保，並非無疑。
  (三)雖證人丁○○於甲○調查庭中證稱：七十九年間，伊在高岩公司任職時，曾看見
    自訴人在高岩公司拿錢給被告己○○，且有一名女子曾與被告己○○一同至公司
    找自訴人，因金額很大，伊記得很清楚云云；惟其未說明見到自訴人交付現金予
    被告己○○之時間及原因、金額為何，是其證詞，僅足以證明自訴人或曾交付金
    錢予被告己○○，尚不足證明本案自訴人有因被告己○○佯稱欠缺買豬隻資金而
    陷於錯誤之借貸二千三百四十萬元現金予被告己○○。
  (四)巨煥公司之營業範圍係冷凍肉品進出口等，董事長為姬娟娟，高岩公司營業範圍
    亦包括冷凍肉品出口，此有巨煥公司及高岩公司營利事業登記證及公司基本資料
    查詢在卷可憑。被告己○○係偉成冷凍工業股份有限公司（以下簡稱偉成公司）
    董事長，且偉成公司於六十九年間出租其所有位在高雄縣岡山鎮○○鄉○○段第
    一一三、一一四地號土地予岡山鎮農會，由岡山鎮農會出資建造肉品市場，並約
    定岡山鎮農會應將毛豬承銷人拍賣得標之毛豬委託偉成公司代宰為原則，土地承
    租期限為二十年，此有合約書及公證書各一份在卷可稽（見卷第二四四、二四五
      頁），足見被告己○○辯稱偉成公司與巨煥公司間有豬隻宰殺冷凍之合作關係
    ，且因巨煥公司之豬隻均放置在偉成公司關係，伊才在巨煥公司開給客戶之保證
    期票上背書擔保，應非虛妄。又自訴人所持有附表二支票係委託證人乙○○持附
    表一支票前去換票時，曾載明「該利息從七十九年六月十五日至八十年二月十五
    日止共八個月，但等以後再算正確利息後，再多退少補，以上所開利息是應『何
    先生』要求先開支利息」（見甲○卷第六頁），且經乙○○要求上開內容應按自
    訴人與被告先前協議內容記載下，由一名女子將『何先生』改為『高岩公司』後
    ，此業經證人乙○○證述在卷（見甲○卷第一九二、一九三頁），再參以巨煥公
    司簽發與高岩公司作為豬隻買賣擔保之附表三支票，嗣因存款不足而遭退票，此
    有支票影本及退票單在卷可稽（見甲○卷第二○八至二一二頁），而該七張支票
    面額與自訴人所持有附表一編號至支票面額均相同，可見被告己○○辯稱自
    訴人持有附表一支票並非自訴人借款債權之擔，而係巨煥公司所簽發之附表三支
    票遭退票後，再簽發附表一支票予高岩公司換票等語，應非子虛。
  (五)綜上所述，被告己○○前開所辯尚屬可信採信，揆諸前開判例說明，自難僅憑自
    訴人之指述，即遽認被告有前揭犯行。此外，復查無其他積極證據足認被告有自
    訴人所指之犯行，自不能證明其犯罪，自應為被告無罪判決之諭知。
四、被告姬娟娟部分俟其到案後另行審結。
據上論斷，應依刑事訴訟法第三百四十三條、第三百零一條第一項，判決如主文。
中      華      民      國    九十      年      九      月     十八     日
                                臺灣高雄地方法院刑事第四庭
                                    法  官  廖  純  卿
右正本證明與原本無異。
如不服本判決，應於判決送達後十日內，向甲○提出上訴狀。
                                書記官    林孝聰
中    華    民    國      九十      年      九      月      二十日


司法院資訊處製作；財團法人民間司法改革基金會備份。
